臺灣臺中地方法院刑事判決　　　　　　　　　　　　　九十四年度訴字第八三六號
　　公　訴　人　臺灣臺中地方法院檢察署檢察官
　　被　　　告　甲○○
　　選任辯護人　王文聖律師
右列被告因公共危險案件，經檢察官提起公訴（九十四年度偵字第三一二八號），本
院判決如左：
    主  文
甲○○放火燒燬現供人使用之住宅，未遂，處有期徒刑貳年，緩刑伍年。
    犯罪事實
一、甲○○與乙○○係夫妻，民國九十四年二月十二日下午七時二十分許，甲○○因
    其所經營之檳榔攤生意不佳而飲酒，遂與乙○○發生口角爭執，竟基於放火燒燬
    現供人使用之住宅之犯意，在其位於臺中市○區○○路一段四五七號住處一樓之
    檳榔攤內拿取空酒瓶二瓶，騎乘機車前往臺中市○○路○段某處之加油站購買汽
    油一點三七公升，旋即返回上址住處，先至其女之二樓房間門口、二樓往三樓之
    樓梯及二樓廚房轉角等處潑灑汽油，再至三樓潑灑汽油，並在三樓以打火機點燃
    香煙後引燃汽油，致使三樓地板燒黑而危害於安全，惟因其子見狀先行在三樓救
    火，導致所穿之鞋子及襪子著火，隨即至二樓脫掉，遂造成二樓廚房靠樓梯牆角
    處燒黑及二樓儲藏室門板燒黑，幸經消防人員及時撲滅火勢，始未燒燬上開住宅
    而未遂。
二、案經臺中市警察局第三分局報請臺灣臺中地方法院檢察署檢察官偵查起訴。
    理  由
一、右揭事實，業據被告甲○○於本院審理時供承不諱，復據證人乙○○於警詢、偵
    查及本院審理時證述明確，且有購買汽油之統一發票、酒精測試值、平面圖及現
    場照片等附卷可稽，足見被告上開自白，核與事實相符。本案事證明確，被告上
    開犯行，洵堪認定。
二、被告雖已著手放火行為之實施，惟僅致使三樓地板燒黑，尚未生燒燬上開住宅之
    結果，其犯罪應屬未遂，核其所為，係犯刑法第一百七十三條第三項、第一項之
    放火未遂罪。至公訴人固另認被告亦有至上址二樓點燃汽油，致使二樓客廳地板
    燒黑及瓦斯管線燒溶等情；惟此既為被告所否認，且經證人乙○○於偵查及本院
    審理時迭次陳稱：「我自二樓房間出來就看見三樓已經著火，二樓沒有著火。我
    兒子在三樓滅火，腳上沾了汽油著火，他下來二樓廚房將著火之帽子及鞋子脫掉
    才會將牆角燻黑。」（詳見偵查案卷第四十頁）及「因為被告是在二樓潑灑汽油
    ，裝汽油的瓶子沒有蓋，沿著樓梯滲出灑在地上，我兒子在三樓救火，鞋子因此
    著火，下來二樓脫掉引起二樓地上的汽油也引燃。我從女兒房間跟我女兒跑出來
    ，就看到三樓的樓梯口的地方著火，我兒子已經在那邊救火了，我兒子的房間本
    來就在三樓，我看到我兒子時，他是在三樓地板（就是樓梯上去的那個地板上）
    滅火，我看到我兒子在滅火，我在我們家二樓廚房旁邊，因為樓梯下來轉角下來
    就是廚房，那邊有一個小的滅火器，我拿上去三樓給我兒子並跟他說若沒辦法撲
    滅，人就趕快先下來，我就先跑到一樓打一一九，講完電話後，我再跑上二樓叫
    我兒子、女兒趕快下來，這次我到二樓時，我兒子從三樓走下來，他的襪子及鞋
    子都著火，我叫他趕快脫下來，他就在二樓廚房靠樓梯牆角那邊脫掉鞋子，然後
    我們就都往樓下跑，二樓那時還沒著火，鞋子脫掉以後我們往樓下跑，可能是後
    來才著火的。我們要下去一樓之前所看到的二樓沒有地方起火。二樓客廳沒有起
    火被燃燒的痕跡，只是轉角儲藏室的門板被燻黑，儲藏室是在三樓下二樓樓梯的
    下方，二樓客廳的地板並沒有被燻黑。儲藏室旁邊我放了一桶瓦斯桶，瓦斯桶下
    方我墊了一張報紙，是燒到墊著的報紙，並沒有把瓦斯桶的管線燒溶，也沒有燻
    黑瓦斯桶。我到一樓打電話報警時，被告已沒有在屋內。」（詳見本院案卷第四
    三頁至第四八頁）等語詳實，堪見公訴人前揭所指，顯有誤認，附此敘明。被告
    雖已著手放火行為之實施，惟僅致使三樓地板燒黑，尚未生燒燬上開住宅之結果
    ，其犯罪尚屬未遂，爰依刑法第二十六條前段之規定，按既遂犯之刑度減輕其刑
    。被告因一時情緒不佳及飲酒，而對自己之住宅放火，致罹刑章，其放火行為固
    然可能危害其家人或鄰人之居住及生命安全，惟本案僅實際造成其住宅內有部分
    地板遭燒黑之結果，其家人事後業已表示願原諒被告，又被告事後供認犯行，頗
    具悔意，其犯罪情狀尚非無可憫恕，倘科以法定最低度之刑，猶嫌過重，爰依刑
    法第五十九條規定，遞減輕其刑。爰審酌被告犯罪之動機、目的、手段、犯罪時
    所受之刺激、犯罪所生之危害，以及被告犯罪後坦承犯行之態度等一切情狀，量
    處如主文所示之刑。末查被告前未曾受有期徒刑以上刑之宣告，此有臺灣臺中地
    方法院檢察署刑案資料查註紀錄表附卷可按，被告坦承犯行，深具悔意，其經此
    教訓，當知警惕戒慎而無再犯之虞，本院綜核各情，認其所受上開宣告之刑，以
    暫不執行為適當，爰併予宣告緩刑伍年，以啟自新。
據上論斷，應依刑事訴訟法第二百九十九條第一項前段，刑法第一百七十三條第三項
、第一項、第二十六條前段、第五十九條、第七十四條第一款，判決如主文。
中      華      民      國       九十四     年     四     月     十五   日
                                 臺灣臺中地方法院刑事第一庭
                                   審判長法  官  張  智  雄
                                         法  官  周  瑞  芬
                                         法  官  許  惠  瑜
右正本證明與原本無異
如不服本判決，應於送達後十日內向本院提出上訴狀（須附繕本），上訴於臺灣高等
法院臺中分院。
                                         書記官
中      華      民      國       九十四     年     四     月     十五   日
附錄本案論罪科刑法條全文
中華民國刑法第一百七十三條第一項、第三項
（放火或失火燒燬現住建築物及交通工具罪）
放火燒燬現供人使用之住宅或現有人所在之建築物、礦坑、火車、電車或其他供水、
陸、空公眾運輸之舟、車、航空機者，處無期徒刑或七年以上有期徒刑。
第一項之未遂犯罰之。
